最高法院刑事判決　　　　　　　　　　　　　　　九十三年度台上字第二五八九號
　　上　訴　人　甲○○
右上訴人因偽造文書案件，不服台灣高等法院高雄分院中華民國九十二年十二月十七
日第二審更審判決（九十二年度上更(二)字第二五九號，起訴案號：台灣高雄地方法院
檢察署八十五年度偵緝字第四六五號），提起上訴，本院判決如左：
    主  文
原判決撤銷，發回台灣高等法院高雄分院。
    理  由
本件原判決認定上訴人甲○○有犯罪習慣，於假釋期間，猶不知悔改，復分別與原判
決附表編號１｜４所示之王春和、林順隆及不詳姓名成年人，共同意圖為自己不法所
有並基於概括犯意，由上訴人指定車種、型式，再分別由不詳姓名者、林順隆、王春
和下手行竊，連續於原判決附表所示之時間、地點，竊取如原判決附表編號１｜４所
示陳國平、張義成、許崑福、趙冬瀛之自用小客車，其中編號１、２得手後均交由在
屏東縣萬丹鄉磚寮村四十四之八號開設精安汽車修理廠，具偽造車身引擎號碼犯意聯
絡之吳啟精（另案經判刑確定）拆解改裝，頂拼其已購入如原判決附表編號１、２所
示之事故車，再交由吳啟精之精安汽車修理廠，改造車身引擎號碼偽造成如原判決附
表編號１、２所示低價購得之車禍事故車之車身引擎號碼，並分別再出售，行使偽造
私文書，足以生損害於公路主管機關對車輛登記之正確性及失竊小客車車主使其無法
追回失車。嗣於民國八十五年二月六日二十時五十分許在屏東縣萬丹鄉磚寮村四十四
之八號吳啟精開設之精安汽車修理廠為警查獲，當場扣得如原判決附表編號３、４所
示之賓士小客車車頂及三陽喜美小客車（未包含車牌）等情。因而撤銷第一審判決，
改判仍論處上訴人共同連續行使偽造私文書，足以生損害於公眾及他人罪刑，固非無
見。
惟查：有罪判決書之事實一欄，為判斷其適用法令當否之準據，法院應將依職權認定
與論罪科刑有關之事實，翔實記載，然後於理由內逐一說明其憑以認定之證據，並使
事實認定與理由說明，互相適合，方為合法。又有罪之判決書，對被告有利之證據不
採納者，應說明其理由，為刑事訴訟法第三百十條第二款所明定。故有罪判決書對卷
內於被告有利之證據，如不加採納，必須說明其不予採納之理由，否則即難謂無判決
不備理由之違誤。(一)、卷查上訴人於警訊時供稱約八十四年七、八月間，龍德宏竊取
原判決附表編號１所示自用小客車後，通知伊，然後伊以新台幣三萬元將該車購買下
來，再通知吳啟精將該車駛至其汽車保養場將引擎號碼及車身號碼重新打造……等語
。證人龍德宏亦否認原判決附表編號１所示之自用小客車係伊與上訴人所竊，供稱可
能是上訴人自己竊取的，想把責任推到伊身上等語。均未曾供稱係上訴人與不詳姓名
之男子共同竊取該YC-1199 自用小客車。原判決說明採上訴人及吳啟精於警訊中之供
述，為認定上訴人先以賤價購得車號WJ-3776 號事故車，再與不詳姓名之成年人共同
竊得原判決附表編號１所示YC-1199 號自用小客車後，交由吳啟精將購回之車禍事故
車車身號碼焊接於贓車上，並將引擎號碼磨損重新打造，完成偽造手續等事實之論據
。然對於前開上訴人及證人龍德宏之供述，未為取捨之論述說明，難謂無理由不備之
可議。(二)、證人吳啟精於警訊時稱：「只有WJ-3776號、F6-1881 號（舊車號HB-1018
號）、WX-3561號三部車曾在我工廠內出入過、另F6-1881號贓車係由林順隆駛至我工
廠我以同一手法將防火牆車身號碼切割掉再焊上車禍事故車之本身號碼」（警卷第二
十六、二十七頁）；於第一審稱：「雅歌紅色車是林順隆在八十四年十月中旬遷來修
車廠，他要我改裝，但我要他自己改造，我只幫他裝上流水號碼，那張流水號碼也是
林（指林順隆）拿給我的，該車與蔡（指上訴人）無關」等語。如果無訛，上訴人於
原審辯稱伊未參與原判決附表編號２所示竊取張義成所有YF-5885 小客車及偽造車身
、引擎號碼，僅單純向陳煌柏購買車號HB-1018 號車禍毀損之小客車後，以三十八萬
元賣給林順隆等語，是否全屬飾卸之詞，而無可採，尚待釐清。原審未詳加調查釐清
，論述明白，遽為前開事實之認定，尚嫌速斷，其審理猶有未盡。上訴意旨指摘原判
決不當，尚非全無理由，應認仍有撤銷發回更審之原因。
據上論結，應依刑事訴訟法第三百九十七條、第四百零一條，判決如主文。
中　　　華　　　民　　　國　　九十三　　年　　　五　　　月　　 十九 　　日
                              最高法院刑事第十二庭
                                  審判長法官  陳　正　庸
                                        法官  賴　忠　星
                                        法官  王　居　財
                                        法官  張　清　埤
                                        法官  林　開　任
      右正本證明與原本無異
                                              書  記  官
中　　　華　　　民　　　國　　九十三　　年　　　五　　　月　　二十七　　日
                                                                      Ｒ
